臺灣高等法院臺中分院民事裁定
111年度聲字第14號
聲  請  人  黃嘉銘
            莊榮兆
上列聲請人因與相對人何志通間損害賠償事件，對於中華民國11
0年12月9日臺灣臺中地方法院110年度訴字第3082號第一審判決
，提起上訴（本院111年度上字第52號），並聲請訴訟救助，本
院裁定如下：
    主  文
聲請駁回。
    理  由
一、按當事人無資力支出訴訟費用者，法院應依聲請，以裁定准
    予訴訟救助，但顯無勝訴之望者，不在此限，民事訴訟法第
    107條第1項定有明文。所謂無資力，係指窘於生活，且缺乏
    經濟信用者而言（最高法院102年度台聲字第784號裁定意旨
    參照）。又聲請訴訟救助，依民事訴訟法第109條第2項、第
    284條規定，應提出能即時調查之證據，以釋明請求救助之
    事由，是法院調查聲請人是否無資力支出訴訟費用，專就聲
    請人提出之證據為之，如聲請人並未提出證據，或依其提出
    之證據，未能信其無資力支出訴訟費用之主張為真實，即應
    將其聲請駁回，並無依職權調查或定期命補正之必要（最高
    法院88年度台抗字第161號裁定意旨參照）。
二、本件聲請人不服臺灣臺中地方法院（下稱臺中地院）110年
    度訴字第3082號民事判決，提起上訴，並就第二審裁判費聲
    請訴訟救助，惟聲請人僅泛稱：「陳蔡美英所買6500元三紙
    郵局匯票作為訴助保證金，如訴助最後不准，即作為繳納上
    開費用」等語（見本院卷第5頁），並未釋明依聲請人之財
    產及信用狀況，有何窘於生活，並缺乏經濟信用，以致無法
    籌措款項支出訴訟費用之情事，揆諸首揭說明，其聲請訴訟
    救助，於法自有未合，不應准許。
三、次按提起民事第二審上訴，應依民事訴訟法第77條之16第1
    項前段規定預納裁判費，此為必須具備之程序。上訴不合程
    式或有其他不合法之情形而可以補正者，原第一審法院應定
    期間命其補正，如不於期間內補正，應以裁定駁回之；上訴
    不合法者，第二審法院應以裁定駁回之，但其情形可以補正
    者，審判長應定期間先命補正，民事訴訟法第442條第2項、
    第444條第1項定有明文。又第二審程序因當事人對第一審裁
    判提起上訴而開始，原第一審法院僅係依民事訴訟法第442
    條第2項規定，代第二審法院就上訴是否具備合法要件行使
    審核、補正之職權（最高法院110年度台抗字第893號裁定意
    旨參照）。經查：
　㈠聲請人對相對人請求損害賠償事件（臺中地院110年度訴字第
    3082號），其訴之聲明第1項之訴訟標的金額為新臺幣（下
    同）110,000元，應徵第一審裁判費1,110元【第一審法院誤
    算為1,100元，見臺中地院110年度訴字第3082號卷（下稱30
    82號卷）第19頁】；訴之聲明第2項請求相對人登報道歉部
    分，屬非因財產權而起訴，應徵第一審裁判費3,000元，合
    計應徵第一審裁判費4,110元（計算式：1,110元＋3,000元＝4
    ,110元；第一審法院誤算為4,100元，見3082號卷第19頁）
    ，而聲請人僅繳納4,100元（見3082號卷第24頁），尚欠10
    元。
　㈡臺中地院不經言詞辯論，以110年度訴字第3082號判決駁回聲
    請人第一審之訴，聲請人不服，提起上訴，就上開聲明第1
    項部分之上訴利益額為110,000元，應徵第二審裁判費1,665
    元；就上開聲明第2項部分，屬非因財產權之上訴，應徵第
    二審裁判費4,500元，合計應徵第二審裁判費6,165元（計算
    式：1,665元＋4,500元＝6,165元），而聲請人僅繳納4,500元
    （見本院111年度上字第52號卷第38頁），尚欠1,665元。
　㈢茲命聲請人於收受本裁定10日內，依民事訴訟法第77條之13
    、第77條之16第1項規定，向本院補繳本件第一審裁判費10
    元及第二審裁判費1,665元，逾期未補繳第二審裁判費即駁
    回上訴，附予敘明。
四、據上論結，本件聲請為無理由，爰裁定如主文。
中　　華　　民　　國　　111 　年　　1 　　月　　27　　日
        　　    民事第五庭    審判長法　官  游文科
　　　　　　　　　　　　　　        法　官  吳崇道
　　　　　　　　　　　　　　　      法　官  楊珮瑛
正本係照原本作成。           
如不服本裁定應於裁定送達後10日內向本院提出抗告理由狀（須
按他造人數附具繕本），並繳納抗告裁判費新台幣1000元。因疫
情而遲誤不變期間，得向法院聲請回復原狀。
                                    書記官  金珍華

中　　華　　民　　國　　111 　年　　1 　　月　　27　　日